臺灣臺中地方法院民事判決　95年度訴字第3384號
原　　　告　甲○○
訴訟代理人　許瑞君律師
被　　　告　乙○○
上列當事人間清償借款事件，本院於民國96年2月13日言詞辯論
終結，判決如下：
    主      文
原告之訴駁回。
訴訟費用由原告負擔。
    事實及理由
一、按訴狀送達後，原告不得將原訴變更或追加他訴，但擴張或
    減縮應受判決事項之聲明者，不在此限，民事訴訟法第255
    條第1項第3款定有明文。又不變更訴訟標的，而補充或更正
    事實上或法律上之陳述者，非為訴之變更或追加，民事訴訟
    法第256條亦有明文。原告提起本件民事訴訟，原本於返還
    借款之法律關係，訴請被告給付，聲明求為「被告應給付原
    告新台幣（下同）1,000,000元及自送達日起至清償日止，
    按年息6%計算之利息」之判決，嗣於訴狀送達被告後，於民
    國96年1月9言詞辯論時，仍本於返還借款之法律關係，訴請
    被告給付，聲明求為「被告應給付原告1,000,000元及自起
    訴狀繕本送達翌日起至清償日止，按年息5%計算之利息」之
    判決，核為減縮應受判決事項之聲明及補充事實上之陳述，
    與民事訴訟法第255條第1項第3款及第256條之規定相符，應
    予准許，合先敘明。
二、原告主張：被告於93年底向原告借調金錢周轉，原告本人因
    未開立支票帳戶，遂央請友人訴外人蔣碧霜開立其於安泰商
    業銀行支票帳戶，包括支票號碼AM0000000號、票面金額100
    萬元之支票，並交付被告收執，嗣後原告依約將貸與款項匯
    入訴外人蔣碧霜帳戶，被告則提示支票兌領上開金額。上開
    借款經債權人多次向債務人催償，債務人均置之不理。爰依
    消費借貸之法律關係，訴請被告給付，並聲明：被告應給付
    原告100萬元及自起訴狀繕本送達翌日起至清償日止，按年
    息5%計算之利息。
三、被告抗辯：兩造間並無消費借貸情事。系爭支票係因被告曾
    委由原告代收被告出賣予訴外人王璿耆房地之買賣價金，原
    告為清償而交付予被告者。並聲明：(一)原告之訴駁回；(二)如
    受不利判決，願供擔保，聲請宣告假執行。
四、兩造不爭執之事實：
    原告持有安泰商業銀行支票號碼AM0000000號之支票存根聯。
五、得心證之理由：
    兩造厥有爭執者，為兩造間是否有本件消費借貸關係存在？
    按當事人主張有金錢借貸關係存在，須就其發生所須具備之
    特別要件即金錢之交付及借貸意思表示互相一致負舉證之責
    任，若僅證明有金錢之交付，未證明借貸意思表示互相一致
    者，尚不能認為有金錢借貸關係存在，最高法院亦著有81
    年台上字第2372號裁判意旨足資參照。原告主張：被告於
    93年底向原告借調金錢周轉，原告本人因未開立支票帳戶，
    遂央請友人訴外人蔣碧霜開立其於安泰商業銀行支票帳戶，
    包括支票號碼AM0000000、票面金額100萬元之支票，並交付
    被告收執，嗣後原告依約將貸與款項匯入訴外人蔣碧霜帳戶
    ，被告則提示支票兌領上開金額云云，固據其提出支票存根
    聯為證，並為兩造對原告持有安泰商業銀行支票號碼AM0000
    000號之支票存根聯一事所不爭執，復有銀行傳真之支票正
    反面影本在卷可稽。惟依原告所提出之上開支票存根聯及支
    票正反面所示，僅可認訴外人蔣碧霜有開立上開支票供被告
    兌領，並不足認原告有交付本件借款予被告，更不足認兩造
    間有本件支票款有消費借貸意思表示互相一致。被告既否認
    兩造間有消費借貸情事存在，自應由原告舉證以實其說。原
    告既未另舉證以實其說，依上說明，已難認原告主張有本件
    消費借貸關係存在云云為真實。再依原告原主張乃「被告於
    94 年1月10日以急用為由向債權人即原告借款100萬元，原
    告不疑有他即開立安泰商業銀行支票號碼ＡＭ0000000號，
    票面金額為壹佰萬元整之支票交付被告並經其簽收」云云，
    嗣被告抗辯該支票之發票人乃為訴外人蔣碧霜，始為上開「
    被告於93年底向原告借調金錢周轉，原告本人因未開立支票
    帳戶，遂央請友人訴外人蔣碧霜開立其於安泰商業銀行支票
    帳戶，包括支票號碼AM0000000、票面金額100萬元之支票，
    並交付被告收執」云云之主張，原告前後就支票開立情節及
    借款情節等主張均顯不符。再依系爭支票背面所示，原告尚
    於系爭支票背面背書，則原告就系爭支票尚須對執票人負背
    書人之責任，亦與其主張乃其借款予被告云云不符。又查被
    告抗辯：系爭支票係因被告曾委由原告代收被告出賣予訴外
    人王璿耆房地之買賣價金，原告為清償而交付予被告等情，
    亦據其提出不動產買賣契約書及證人蔣碧霜出具之證明書為
    證，並據證人蔣碧霜於本院結證：「這張支票是因為原告向
    我借票，說要開立土地買賣的價金給被告，我是票借給原告
    ，都是原告開的，金額及用途我都知道，他有需要用到票的
    時候，會向我借，沒有常常借。原告要付的土地價金總共是
    新台幣4,200,000元，這些價金是開立我的票付其中新台幣
    2,000, 000元，其他的錢怎麼付的，我不是很清楚。其中我
    也曾經開壹張新台幣2,100,000元的票，但是該張票沒有兌
    現，支票有拿回來，這件土地買賣買方貸款出來，原告把他
    匯到別人帳戶，沒有給被告，所以後來才開票來還錢。」等
    語明確，自堪認被告之抗辯為真實。系爭支票既係原告用以
    清償其積欠被告之款項，原告竟遽持系爭支票之存根聯，即
    謂被告向其借款，率爾提起本件訴訟，自屬無稽。原告之主
    張自無可信。則原告依據返還借款之法律關係，請求被告給
    付1,000,000元及自起訴狀繕本送達翌日起至清償日止，按
    年息5%計算之利息，即無理由，應予駁回。
六、本件事證已臻明確，兩造其餘之陳述、攻擊防禦方法及舉證
    ，均對本判決之結果，不生影響，爰不一一論述，附予敘明
    。
七、訴訟費用負擔之依據：民事訴訟法第78條。
中　　華　　民　　國　　96　　年　　3 　　月　　6 　　日
                  民事第二庭    法  官  陳秋月
正本係照原本作成。
如對本判決上訴，須於判決送達後20日內向本院提出上訴狀。
中　　華　　民　　國　　96　　年　　3 　　月　　6 　　日
                                書記官  張皇清
